臺灣橋頭地方法院刑事判決　
111年度訴緝字第16號
                                     111年度訴緝字第17號
公  訴  人  臺灣橋頭地方檢察署檢察官
被      告  孫子澐




選任辯護人  王志中律師
上列被告因違反槍砲彈藥刀械管制條例等案件，經檢察官提起公
訴（109年度偵字第10681、10914號），本院合併審理並判決如
下：
    主  文
孫子澐犯未經許可寄藏非制式手槍罪（犯罪事實一），處有期徒
刑伍年參月，併科罰金新臺幣伍萬元，罰金如易服勞役，以新臺
幣壹仟元折算壹日，扣案附表編號1所示之物沒收；又犯持有第
三級毒品純質淨重五公克以上罪（犯罪事實二），處有期徒刑參
月，如易科罰金，以新臺幣壹仟元折算壹日，扣案附表編號2所
示之物沒收。
    事  實
一、孫子澐明知具有殺傷力之非制式手槍屬槍砲彈藥刀械管制條
    例所列管制物品，非經許可不得受寄代藏，猶基於非法寄藏
    非制式手槍犯意，於民國104年間某日在高雄市○○區○○路000
    巷00號住處，受友人李星賢（歿於105年5月26日）所託代為
    保管附表編號1所示具殺傷力非制式手槍1支（下稱前開手槍
    ），繼而藏放在黑色提袋內隨身攜帶而寄藏之。
二、又其明知4-甲基甲基卡西酮（Mephedrone）係毒品危害防制
    條例第2條第2項第3款所定第三級毒品，持有數量不得逾越
    法定標準即純質淨重5公克，猶基於持有逾量第三級毒品犯
    意，於109年9月6日某時在高雄市苓雅區金巴黎大舞廳，向
    姓名年籍不詳、綽號「天才」之人1次購入含4-甲基甲基卡
    西酮毒品咖啡包200包（4-甲基甲基卡西酮推估檢驗前總純
    質淨重約5.26公克）後，置放在車號000-0000號自用小客車
    （下稱甲車）內而非法持有之。嗣於同月9日21時45分許駕
    駛甲車行經高雄市大社區嘉保路與北勢巷口暫停路旁時，因
    形跡可疑為警盤查並在甲車搜索扣得附表所示之物，進而查
    悉上情。
三、案經高雄市政府警察局仁武分局（下稱仁武分局）報請臺灣
    橋頭地方檢察署（下稱橋頭地檢署）檢察官偵查起訴。
    理  由
壹、關於證據能力之意見
    被告以外之人於審判外之陳述，雖不符前4條之規定，而經
    當事人於審判程序同意作為證據，法院審酌該言詞陳述或書
    面陳述作成時之情況，認為適當者，亦得為證據，刑事訴訟
    法第159條之5第1項定有明文。準此，本判決所引用各項被
    告以外之人審判外言詞或書面陳述，性質上雖屬傳聞證據，
    然審酌此等陳述作成時外部情況俱無不當，復經檢察官、被
    告及辯護人於審判程序同意有證據能力（訴緝一卷第139頁
    ，訴緝卷第203頁），乃認作為證據應屬適當，自得採為認
    定事實之依據。
貳、實體部分
一、認定有罪之理由
  ㈠前揭事實，業有現場照片在卷可稽（警一卷第67至69頁，警
    卷第69至71頁），並扣得附表編號1至2之物為證，其中編號
    1係非制式手槍，由仿手槍外型製造之槍枝，組裝已貫通之
    金屬槍管而成，搫發功能正常，可供擊發適用子彈使用，認
    具殺傷力，有內政部警政署刑事警察局110年2月20日刑鑑字
    第1098006698號鑑定書為憑（偵一卷第133至136頁），編號
    2咖啡包則隨機抽取10包均檢出第三級毒品4-甲基甲基卡西
    酮成分，亦有高雄市立凱旋醫院濫用藥物成品檢驗鑑定書可
    佐（偵卷第37至43頁），其餘扣案咖啡包（190包）雖未併
    同送鑑，惟參以該等咖啡包外觀包裝俱同（訴緝卷第195至1
    97頁），且經被告自承係向同一人1次同批購入供己施用，
    客觀上堪信各包內容物成分相同且純度及外包裝重量應無重
    大差異，足認同屬第三級毒品，故鑑定機關既就扣案毒品咖
    啡包隨機抽選進行檢驗（訴卷第37頁），並以淨重乘以鑑驗
    所得純度計算純質淨重，據以推估總純質淨重約5.26公克當
    可排除因各包純度或重量出入所造成之誤差，復據被告坦認
    不諱（警一卷第11至16頁，偵一卷第25至27、115至116頁，
    訴緝一卷第49、113、139頁，警卷第15至20頁，偵卷第15至
    17頁，訴緝卷第77至81、160、202至203頁），足徵其自白
    核與事實相符，堪予採信。
  ㈡又行為人持有毒品原因非僅一端，或基於販賣營利目的販入
    毒品而持有、或基於非營利目的取得毒品並持有，如無確切
    證據，自不得僅憑持有毒品數量多寡或查獲相關工具等情狀
    ，遽予推定其主觀上具有營利意圖。況毒品交易動機、標的
    及數量因人因案各異，未可一概而論，且施用毒品者為供自
    己或他人共同施用而單次購買較多數量，或因一次大量購入
    而取得較優惠價格，甚或避免分次購買徒增為警查獲風險，
    亦非顯然違背常情，據此可知購入毒品數量多寡與是否供販
    賣營利並無絕對關連，個案審判仍應參酌其他證據，要難僅
    憑被告取得毒品數量較一般案件為多，即率爾推論其必有營
    利意圖。公訴意旨雖謂被告就犯罪事實二主觀上具有販賣營
    利意圖而持有第三級毒品云云，然此節既據被告否認並辯稱
    附表編號2毒品咖啡包係1次同批購入供己施用等語在卷，審
    諸本件雖未據檢察官提出被告案發後採尿送驗結果以供審認
    ，復據被告抗辯扣案毒品咖啡包甫於109年9月6日購入持有
    而未及施用，幾乎每天吃，1次都吃10至20包等語（訴緝卷
    第79、203頁），是參以扣案毒品咖啡包數量雖達200包（含
    袋毛重約3.76公斤），但皆為單包而外觀包裝俱同，又抽驗
    其中10包所含4-甲基甲基卡西酮純質淨重僅各約0.019至0.0
    36公克不等，可知毒品含量甚微且純質淨重總計僅5.26公克
    ，再依被告前述施用量估算不過僅供個人施用1至2週，數量
    尚屬合理，此外復無其他積極證據可認被告主觀上自始基於
    販賣營利意圖取得持有該等咖啡包，抑或基於其他原因持有
    爾後另行起意販賣營利，依前開說明自難徒以被告為警查獲
    持有數量達200包遽為其不利之認定，故本件推估4-甲基甲
    基卡西酮總純質淨重既達5.26公克，此部分應論以持有第三
    級毒品純質淨重五公克以上罪。
  ㈢綜前所述，本件事證明確，被告犯行洵堪認定，應依法論科
    。
二、論罪科刑
  ㈠未經許可而持有槍、彈，其持有之繼續，為行為之繼續，亦
    即一經持有槍、彈，犯罪即已成立，但其完結須繼續至持有
    行為終了時為止；故持有行為繼續中，法律縱有變更，其行
    為既繼續實行至新法施行以後，自無行為後法律變更而比較
    新舊法之問題。又槍砲彈藥刀械管制條例第7、8條於109年6
    月10日修正公布並自同月12日施行。該次修正乃增加「制式
    或非制式」之構成要件，亦即不分制式或非制式，凡屬各該
    條文所列者，概依該條規定處罰。被告前自104年間某日寄
    藏前開手槍迄至109年9月9日為警查獲，依前開說明，應適
    用109年6月12日施行槍砲彈藥刀械管制條例而不生新舊法比
    較問題。是核被告就犯罪事實一所為，係犯槍砲彈藥刀械管
    制條例第7條第4項未經許可寄藏非制式手槍罪；犯罪事實二
    則犯毒品危害防制條例第11條第5項持有第三級毒品純質淨
    重五公克以上罪。
  ㈡公訴意旨雖認被告就犯罪事實二涉犯毒品危害防制條例第5條
    第3項意圖販賣而持有第三級毒品罪嫌，然被告此部分應成
    立持有第三級毒品純質淨重五公克以上罪，業如前述，公訴
    意旨容有未合，惟二者基本社會事實同一，應由本院變更起
    訴法條而為判決。
  ㈢被告自104年間某日迄至109年9月9日21時45分許未經許可寄
    藏非制式手槍、自109年9月6日起至同月9日21時45分許非法
    持有逾量第三級毒品之行為，分屬繼續犯，各僅成立一罪。
    又被告所犯上開2罪（未經許可寄藏非制式手槍1罪、持有第
    三級毒品純質淨重五公克以上1罪）雖同時查獲，然依被告
    供述係分別於事實欄所載時地各向李星賢取得及向「天才」
    購入，足見來源暨持有時間、原因各異，客觀上足認基於不
    同犯罪意思而先後持有，彼此間亦不具關聯性，應予分論併
    罰。
  ㈣刑之減輕事由
  1.刑法第62條前段所規定之自首係以對於未發覺之犯罪自首而
    受裁判為要件，故犯罪行為人應於有偵查犯罪職權之公務員
    未發覺犯罪事實或犯罪人之前自首犯罪，且接受裁判，兩項
    要件兼備，始得依此規定減輕其刑；亦即行為人須有接受法
    院裁判之主觀意思及客觀事實者，始克當之，苟犯罪行為人
    自首犯罪後，無正當理由拒不到案，或故意逃逸無蹤，經通
    緝始行歸案者，可見其顯無真正悔罪投誠而接受裁判之意思
    ，即與自首要件不符（最高法院110年度台上字第184、2524
    號判決意旨參照）。又所謂「發覺」並非以有偵查犯罪權之
    機關或人員確知其人犯罪無誤為必要，有確切之根據得為合
    理之可疑，而對犯罪行為人發生嫌疑時，即得謂為已發覺（
    最高法院72年度台上字第641號判決意旨參照）。查被告單
    獨駕駛甲車行經高雄市大社區嘉保路與北勢巷口暫停路旁而
    為警盤查搜索，經警詢問車內有無違禁品，被告答稱「沒有
    」，嗣經警在甲車駕駛座碰觸黑色提袋發現為手槍形狀，打
    開該袋查獲前開手槍，復經警三度詢問車內尚有無其他違禁
    物或愷他命，被告均未告知另持有附表編號2之毒品咖啡包
    ，旋為警在甲車左後座腳踏板查獲上開咖啡包以透明塑膠袋
    包裝置放在無拉鍊橘色提袋內等情，業經本院勘驗員警密錄
    器錄影畫面無訛（訴緝一卷第116至122、125至131頁，訴緝
    卷第164至170、173至179頁），且有職務報告及現場照片在
    卷可稽（警一卷第67至69頁，警卷第69至71頁，偵一卷第69
    頁，訴一卷第51頁），故參酌甲車是時為被告單獨駕駛而無
    其他乘客，員警依憑車內查獲前開手槍及毒品咖啡包客觀上
    應得與被告建立犯罪嫌疑之直接、明確關聯，堪信已對被告
    非法持有前開手槍及上開咖啡包生合理可疑，難認被告於犯
    罪未發覺前供承犯罪事實。又被告高雄市○○區○○路0000號9
    樓居所前於偵查中經合法送達傳票（偵一卷第51頁），嗣經
    警於110年1月17日按址拘提未果（偵一卷第95頁），被告固
    於110年1月28日偵查中仍向檢察官表示居住上址，後經本院
    依法送達傳票仍遭退回且拘提無著（訴一卷第33、65、83、
    109頁），另本院按被告戶籍地址依法傳喚，被告亦無正當
    理由未到庭（訴一卷第31、55、61、75、82-1、95頁，訴卷
    第31、45、75、81、87、99頁），直至111年3月19日始通緝
    到案，而依被告供承108年起即前往臺中工作，回高雄會住
    在經武路居所，忘記退租時間，平常還是會回戶籍地等語（
    訴緝一卷第138至139頁，訴緝卷第210至211頁），顯見被告
    明知涉犯本案進行偵審程序仍未陳報實際居所地址，復無正
    當理由不到庭，其主觀上確有逃匿規避自身刑責而難認有何
    接受裁判之意，故辯護人為被告辯稱本件符合刑法第62條自
    首要件云云，應屬無據。
  2.槍砲彈藥刀械管制條例第18條第1項減免其刑之規定，係以
    成立「自首」為前提。又同條第4項必須於偵查或審判中自
    白，並供述全部槍械、彈藥、刀械之來源及去向，因而查獲
    或因而防止重大危害治安事件之發生者，始能減免其刑。立
    法本旨在鼓勵犯上開條例之罪者自白，將自己原持有上揭違
    禁物所取得來源與所轉手流向清楚交代，進而查獲該槍彈、
    刀械之來源供給者及所持有槍彈、刀械去向（即得以一併查
    獲相關涉案者），或因而防止重大危害治安事件之發生，既
    能及早破獲相關犯罪集團並免該槍彈、刀械續遭持為犯罪所
    用，足以消彌犯罪於未然，始得減輕或免除其刑。被告本件
    不符自首要件，業如前述；再被告固於偵審均自白寄藏前開
    手槍犯行並供述來源為李星賢，然李星賢早於105年5月26日
    死亡，有臺灣高雄地方檢察署相驗屍體證明書存卷可憑（偵
    一卷第139頁），前開手槍來源自無從追查，亦未因而查獲
    或防止重大危害治安事件之發生，依前揭說明即無由適用槍
    砲彈藥刀械管制條例第18條第1、4項規定減免其刑。
  3.刑法第59條之酌量減輕其刑，必須犯罪另有特殊之原因與環
    境等等，在客觀上足以引起一般同情，認為即予宣告法定低
    度刑期尤嫌過重者，始有其適用（最高法院45年度台上字第
    1165號判決意旨參照）。槍砲彈藥刀械管制條例第7條第4項
    未經許可寄藏非制式手槍罪最輕法定刑為有期徒刑5年，乃
    考量該行為嚴重危害人民自由、生命、財產，破壞社會秩序
    ，甚至危及國家安全，故須加強管制以期有效遏止槍砲氾濫
    。然參諸被告前揭犯行影響社會治安及犯罪情節重大，亦非
    出於任何不得已之事由，客觀上要無情輕法重或足以引起一
    般人同情之處，無由依刑法第59條規定酌減其刑。
  ㈤爰審酌被告無視法律禁令而非法寄藏前開手槍約5年，對於他
    人自由、生命、財產及社會秩序具潛在高度危險，又無視國
    家杜絕毒品犯罪之禁令，恣意持有逾量第三級毒品，危害社
    會秩序，實值非難；惟犯後坦承犯行，並考量無證據可認其
    曾持前開手槍從事不法行為，尚未造成實質危害；兼衡自陳
    國中肄業，羈押前受僱從事油漆及太陽能相關工作，居住公
    司宿舍或與母親同住，無人需其扶養（訴緝一卷第147頁，
    訴緝卷第211頁）等一切情狀，分別量處如主文所示之刑，
    並就得易科罰金部分諭知易科罰金折算標準。
三、沒收部分
  ㈠扣案附表編號1手槍1支具殺傷力而屬違禁物，應依刑法第38
    條第1項規定於未經許可寄藏非制式手槍罪刑項下宣告沒收
    。
  ㈡扣案附表編號2經抽驗10包均檢出含有第三級毒品4-甲基甲基
    卡西酮成分且外觀包裝俱同，復依被告自承係1次同批購入
    ，堪認成分相同而俱屬違禁物，已如前述，至該等毒品包裝
    袋其上殘留微量毒品難以析離且無析離實益，應與毒品整體
    同視，俱應依刑法第38條第1項規定於持有逾量第三級毒品
    罪刑項下宣告沒收，而鑑定採樣部分既已耗損用罄而滅失，
    自毋庸諭知沒收。
  ㈢扣案附表編號3之物固據被告供陳為其所有，然依卷內事證無
    從證明與本案有何關聯，故不予宣告沒收。
據上論斷，應依刑事訴訟法第299條第1項前段、第300條，判決
如主文。
本案經檢察官許亞文、陳靜宜提起公訴，檢察官廖姵涵到庭執行
職務。
中　　華　　民　　國　　111 　年　　8 　　月　　19　　日
                  刑事第六庭    審判長法  官  陳明呈
                                      法  官  黃英彥
　　　　　　　　　　　　　　　　　　　法　官  方佳蓮
以上正本證明與原本無異。
如不服本判決應於收受判決後20日內向本院提出上訴書狀，並應
敘述具體理由。其未敘述上訴理由者，應於上訴期間屆滿後20 
日內向本院補提理由書（均須按他造當事人之人數附繕本）「切
勿逕送上級法院」。
中　　華　　民　　國　　111 　年　　8 　　月　　19　　日
                                      書記官  史萱萱
附錄本判決論罪科刑法條：
槍砲彈藥刀械管制條例第7條
未經許可，製造、販賣或運輸制式或非制式火砲、肩射武器、機
關槍、衝鋒槍、卡柄槍、自動步槍、普通步槍、馬槍、手槍或各
類砲彈、炸彈、爆裂物者，處無期徒刑或7年以上有期徒刑，併
科新臺幣3千萬元以下罰金。
未經許可，轉讓、出租或出借前項所列槍砲、彈藥者，處無期徒
刑或5年以上有期徒刑，併科新臺幣1千萬元以下罰金。
意圖供自己或他人犯罪之用，而犯前2項之罪者，處死刑或無期
徒刑；處徒刑者，併科新臺幣5千萬元以下罰金。
未經許可，持有、寄藏或意圖販賣而陳列第1項所列槍砲、彈藥
者，處5年以上有期徒刑，併科新臺幣1千萬元以下罰金。
意圖供自己或他人犯罪之用，以強盜、搶奪、竊盜或其他非法方
法，持有依法執行公務之人所持有之第1項所列槍砲、彈藥者，
得加重其刑至二分之一。
第1項至第3項之未遂犯罰之。
毒品危害防制條例第11條
持有第一級毒品者，處3年以下有期徒刑、拘役或新臺幣30萬元
以下罰金。
持有第二級毒品者，處2年以下有期徒刑、拘役或新臺幣20萬元
以下罰金。
持有第一級毒品純質淨重十公克以上者，處1年以上7年以下有期
徒刑，得併科新臺幣一百萬元以下罰金。
持有第二級毒品純質淨重二十公克以上者，處6月以上5年以下有
期徒刑，得併科新臺幣70萬元以下罰金。
持有第三級毒品純質淨重五公克以上者，處2年以下有期徒刑，
得併科新臺幣20萬元以下罰金。
持有第四級毒品純質淨重五公克以上者，處1年以下有期徒刑，
得併科新臺幣10萬元以下罰金。
持有專供製造或施用第一級、第二級毒品之器具者，處1年以下
有期徒刑、拘役或新臺幣10萬元以下罰金。
附表：
編號 物品名稱及數量 備註 1 非制式手槍1支（槍枝管制編號：0000000000號） 係非制式手槍，由仿手搶外型製造之槍枝，組裝已貫通之金屬槍管而成，搫發功能正常，可供擊發適用子彈使用，具殺傷力。 2 毒品咖啡包200包（各含包裝袋1只） 隨機抽取10包均檢出第三級毒品4-甲基甲基卡西酮成分，檢驗前純質淨重分別約0.031公克、0.021公克、0.036公克、0.019公克、0.03公克、0.024公克、0.029公克、0.027公克、0.026公克、0.02公克，共約0.263公克，推估檢驗前總純質淨重約5.26公克。  3 蘋果手機1支 門號0000000000號。 
卷宗簡稱對照表（僅列本判決引用之卷宗，其餘未引用之卷宗不
予贅列）：
卷宗名稱（簡稱） 1.仁武分局高市警仁分偵字第10973102700號（警卷） 2.橋頭地檢署109年度偵字第10914號（偵卷） 3.本院110年度訴字第113號（訴卷） 4.本院111年度訴緝字第16號（訴緝卷） 5.仁武分局高市警仁分偵字第10973102600號（警一卷） 6.橋頭地檢署109年度偵字第10681號（偵一卷） 7.本院110年度訴字第185號（訴一卷） 8.本院111年度訴緝字第17號（訴緝一卷）